最高法院民事裁定　　　　　　　　　 111年度台上字第1276號
上　訴　人　曾森雄
訴訟代理人　邱碩松律師
被 上訴 人　龍田建設股份有限公司（下稱龍田公司）

兼　特　別 
代　理　人　游勇夫
被 上訴 人　陳宗廷
　　　　　　高　沁
上列當事人間請求侵權行為損害賠償事件，上訴人對於中華民國
110年12月23日臺灣高等法院第二審判決（110 年度重上字第589
號），提起上訴，本院裁定如下：
    主  文
上訴駁回。
第三審訴訟費用由上訴人負擔。
    理  由
按上訴第三審法院，非以原判決違背法令為理由，不得為之；又
判決不適用法規或適用不當者，為違背法令；且提起上訴，上訴
狀內應記載上訴理由，表明原判決所違背之法令及其具體內容，
暨依訴訟資料合於該違背法令之具體事實，其依民事訴訟法第46
9條之1規定提起上訴者，並應具體敘述為從事法之續造、確保裁
判之一致性或其他所涉及之法律見解具有原則上重要性之理由。
同法第467條、第468條、第470條第2項定有明文。是當事人提起
上訴，如依同法第469 條規定，以原判決有所列各款情形之當然
違背法令為理由時，其上訴狀或理由書應表明該判決有合於各該
條款規定情形之具體內容，及係依何訴訟資料合於該違背法令之
具體事實；如依同法第469條之1規定，以原判決有前條以外其他
不適用法規或適用不當為理由時，其上訴狀或理由書應表明該判
決所違背之法令條項，或有關司法院解釋或憲法法庭裁判字號，
或成文法以外之習慣或法理、法則等及其具體內容，暨係依何訴
訟資料合於該違背法令之具體事實，並具體敘述為從事法之續造
、確保裁判之一致性或其他所涉及之法律見解具有原則上重要性
之理由。上訴狀或理由書如未依上述方法表明，或其所表明者與
上開法條規定不合時，即難認為已合法表明上訴理由，其上訴自
非合法。本件上訴人對於原判決關其敗訴部分提起上訴，雖以該
部分判決違背法令為由，惟核其上訴理由狀所載內容，係就原審
取捨證據、認定事實之職權行使，所論斷：坐落新北市○○區○
○○段0000000000000 地號土地上，門牌為新北市○○區○○
路0000號之建物，乃地下3 層，地上16層之大樓（下稱系爭大樓
），該大樓於民國87年5月28日建築完成，同年7月28日完成第 1
次所有權登記。綜觀兩造之陳述，切結書、支票、土地及建物登
記謄本內容，參互以察，堪認該切結書為被上訴人陳宗廷所簽，
惟無移轉系爭大樓2樓、3樓、13樓之2 房屋所有權之約定；被上
訴人龍田公司、游勇夫、高沁（下稱龍田公司3 人）則非切結書
之當事人，與上訴人並無契約關係，亦非票據債務人；龍田公司
3 人，就系爭大樓之興建，並未與上訴人接洽，上訴人亦未證明
其等與陳宗廷共謀，由游勇夫向建築師騙取全體起造人印章，而
變更系爭大樓起造人之侵權行為。從而，上訴人依契約、侵權行
為法律關係，請求㈠龍田公司3人與陳宗廷連帶給付新臺幣787萬
5,000元；㈡游勇夫以次3 人將系爭大樓2樓、3樓、13樓之2房屋
分別登記予上訴人、訴外人曾明莉、劉秀珠所有，均無理由，不
應准許等情，指摘為不當，並就原審已論斷者，泛言未論斷或違
法，而非表明依訴訟資料合於該違背法令之具體事實，更未具體
敘述為從事法之續造、確保裁判之一致性或其他所涉及之法律見
解具有原則上重要性之理由，難認已合法表明上訴理由。依首揭
說明，應認其上訴為不合法。末查，原審合法認定上訴人未證明
被上訴人有其所指之侵權行為，並說明其餘攻防方法及證據，經
斟酌後，不足以影響判決之結果，尚非判決不備理由。又上訴人
於本院始主張：訴外人莊周建設股份有限公司與其就系爭大樓興
建所訂之契約，已為龍田公司所承擔；其已終止與高沁間之信託
契約，代位高沁向龍田公司行使契約上權利各節，均屬原審言詞
辯論終結前所未主張之新攻擊方法，依民事訴訟法第476條第1項
規定，非本院所得斟酌。併此說明。
據上論結，本件上訴為不合法。依民事訴訟法第481條、第444條
第1項、第95條、第78條，裁定如主文。
中    華    民    國   111    年    6     月    29    日
                      最高法院民事第三庭
                          審判長法官  沈  方  維  
                                法官  鍾  任  賜  
                                法官  張  競  文  
                                法官  陳  麗  芬  
                                法官  方  彬  彬  
本件正本證明與原本無異
                                      書  記  官
中    華    民    國   111    年    7     月    15    日